臺灣宜蘭地方法院民事判決　　　　　　　 93年度訴字第112號
原　　　告　甲○○
訴訟代理人　施竣中律師
被　　　告　乙○○
　　　　　　　　　　　號一樓
　　　　　　丙○○
共同
訴訟代理人　余鑑昌律師
當事人間清償借款事件，本院於94年2月17日言詞辯論終結，判
決如下：
    主  文
被告應連帶給付原告新台幣貳佰伍拾萬元，及自民國九十三年一
月二十四日起至清償日止，按週年利率百分之五計算之利息。
訴訟費用由被告連帶負擔。
本判決於原告以新台幣捌拾肆萬元供擔保後，得假執行。但被告
如於假執行程序實施前，以新臺幣貳佰伍拾萬元為原告預供擔保
，得免為假執行。
    事實及理由
一、原告於起訴時，請求依年息1.5 % 計算之遲延利息，於93年
    10 月29 日，請求依年息5%計算之遲延利息，係未追加或變
    更訴訟標的，單純擴張應受判決事項之聲明，依民法第255
    條第1 項但書第3 款規定，應予准許。
二、原告主張：被告乙○○、丙○○與訴外人己○○與原告夫婦
    均為誠品環保制品有限公司 (下稱誠品公司)之 股東，己○○持股30% 、被告二人各15% 、原告夫婦各20% 。誠品公司
    因業務需要，向展鋒機械工業股份有限公司（下稱展鋒公司
    ）購買機械設備計2850萬元，分8 期付款，第5 、6 、7 期
    款應於91年1 月15日付款，原告及己○○均依持股比例給付
    該公司，惟被告二人無法依約支付，遂於91年1 月24日，由
    被告乙○○向原告借250 萬元，以被告丙○○為連帶保證人
    ，原告遂於91年1 月24日及25日分別提領140 萬及110 萬合
    計250 萬元，依被告指示於91年1 月25日交展鋒公司之丁○○簽收，用以支付上開被告尚未支付之機械款項，借款期間
    自91年1 月24日至93年1 月23日，被告屆期未清償，為此依
    消費借貸及連帶保證之法律關係，請求返還。並聲明：如主
    文第一項所示金額及自93年1 月24日起至清償日止，按年息
    5% 計算之利息。並聲明願供擔保，請准宣告假執行。
三、被告則以：否認本件借貸關係存在，原告也未交付借款，其
    言詞辯論中亦自承當天未將250 萬元現金給被告乙○○，被
    告乙○○沒有拿到錢等語，被告乙○○也未指示將借款交付
    展鋒公司，原告所稱被告乙○○有支付利息也是杜撰，則主
    債務不存在，被告林志明之保證債務，自亦不存在等語資為
    抗辯。並聲明：駁回原告之訴及假執行，及如受不利判決，
    願供擔保請准免為假執行。
四、兩造不爭執事項：
    對原告提出之借用證、本票2 張及原證2 、3 、4 、5 、7
    、9 、10、11、12之真正不爭執。
五、得心證理由
    兩造爭執者為有無借貸關係？借款是否交付？
１、按金錢借貸契約，固屬要物契約，應由貸與人就交付金錢之
    事實負舉證之責，但若貸與人提出之借用證內，經載明借款
    額，當日親收足訖無訛者，要應解為貸與人就要物性之具備
    ，已盡舉證責任（最高法院六十一年台上字第二一七七號判
    例參照）。原告主張被告乙○○向其借款250 萬元之事實，
    有其提出兩造所不爭之借用證為憑，借用證有被告乙○○、
    丙○○親筆簽名及捺印，乙○○並於借用證約定條款以外欄
    位親寫「茲收到現金及簽發本票一張給收執人無誤」等字並
    簽名「乙○○」。參照上開判例，已足以證明兩造間有借貸
    關係並已交付借款。況借用證上記載有附帶憑證：商業本票
    1 張 (號碼：NO 470018) (左開本票號碼應係NO470020之誤
    ，蓋另張以被告丙○○為借用人之借用證上所記載附帶憑證
    ：商業本票1 張，其號碼應係NO470018，卻記載NO470020，
    兩份借用證上就本票號碼之記載剛好顛倒，此由借用證上清
    償日期與本票上到期日對照即知)， 亦據原告提出該本票為
    證，被告亦不爭執係其簽發，而該本票即以借款屆期日93年
    1 月23日為到期日，足認係為擔保借款所簽發，而被告乙○○於本票屆期前3 日之93年1 月20日另簽發同金額本票予原
    告，業據原告提出該紙本票為證，被告乙○○並未爭執為其
    所簽發，足認93 年1月20日簽發之本票，應是上開以93年1
    月23日為到期日那張本票，屆期無法兌現，被告乙○○乃另
    行簽發93年1 月20日為發票日之本票交付原告收執並將原簽
    發那張本票作廢，此由原簽發之本票已打叉足見。而被告乙○○或丙○○之會計亦自91年起每半年拿一次錢至原告處給
    付原告，共四次，有原告會計戊○○到庭證述明確，以兩造
    無其他債權債務關係及上開款項給付之時間觀之，亦足以推
    論是給付每半年一次之利息錢。另證人己○○亦到庭證述：
    「我知道被告現金不足，向以向原告借款，雙方達成借款協
    議時我有在場」、「被告二人所借款項，據我所知都未清償
    」、「... 真正寫協議書時我不在場，但雙方都有告訴我有
    簽書面協議，包括裡面被告所開立本票，寫他們的借款金額
    有簽下本票。本票供作擔保」等語，亦足佐證兩造確有本件
    借貸關係，且被告尚未清償。
２、至被告抗辯原告於93年5 月21 日 言詞辯論時自承被告實際
    未拿到錢，當天並沒有將250 萬元現金給被告云云。經查，
    原告本意是指該筆借款，經被告同意後，由其直接交付給展
    鋒公司作為被告應分擔之5 至7期 購買機械之款項，所以被
    告實際未拿到錢等語，被告則否認原告上開主張。然查，被
    告茍不承認原告上開主張，其又為何會於借用證上承認已親
    收款項並簽發本票給原告，且被告二人應依持有誠品公司股
    份比例交付共8 期向展鋒公司購買機械之款項等情，業據證
    人己○○證述在卷，並有兩造不爭之誠品公司臨時股東之會
    會議紀錄、合約書、請款單等影本為證，又該機械款均由證
    人丁○○負責收取，其中5 至7期 款項，各股東繳納之金額
    ，丁○○均在請款單上註記，而屬於被告林志明、林鴻志部
    分，則是原告提出繳交，從丁○○在請款單上之註記，即可
    看出，此有原證4 之請款單附卷可證，並經丁○○到庭證述
    屬實，從而原告主張借款係直接付給展鋒公司作為被告應付
    之5 至7 期機械款一節，足堪採信。而依被告提出之被證3
    請款單，其已給付第8 、9 期機械款，迄今卻提不出已付5
    至7 期機械款項之證明，卻又否認有指示原告將借款直接給
    付展鋒公司作為給付5 至7 期之機械款項，孰能置信？綜上
    ，原告主張被告乙○○向其借款250 萬元，於93年1 月23日
    屆期未清償，自堪信為真實，被告林志明則為連帶保證人，
    亦有上開借用證足證，亦堪信為真實。
３、從而，原告以消費借貸及連帶保證之法律關係，請求被告連
    帶給付上開金額及自清償期翌日即93年1 月24日起，按年息
    5%計算之法定遲延利息，尚屬正當，應予准許。兩造陳明願
    供擔保請為宣告假執行或免為假執行，經核均與規定相符，
    爰分別酌定相當之擔保金額予以宣告。
六、訴訟費用負擔之依據：民事訴訟法第78條、第85條第2項。
中　　華　　民　　國　　94　　年　　3 　　月　　3 　　日
                  臺灣宜蘭地方法院民事庭
                      法　官　林美治
正本與原本作無異。
如對本判決上訴，須於判決送達後20日內向本院提出上訴狀。
中　　華　　民　　國　　94　　年　　3 　　月　　4 　　日
                      書記官　莊錫聰
